臺灣高等法院刑事判決　　　　　　　　 94年度上易字第592號
上　訴　人　臺灣板橋地方法院檢察署檢察官
被　　　告　甲○○
上列上訴人因被告侵占案件，不服台灣板橋地方法院93年度易字
第1218號，中華民國94年2月3日第一審判決（聲請簡易判決處刑
案號：台灣板橋地方法院檢察署92年度偵字第14255號 ），提起
上訴，本院判決如下：
    主  文
上訴駁回。
    理  由
一、公訴意旨略以：被告甲○○與吳佩臻（已於民國92年11月2
    日死亡，另由台板橋地方法院檢察署檢察官為不起訴處分）
    自90年4月14日起至同年6月18日止，趁告訴人乙○○陸續委
    託渠等寄賣服飾，約定渠等每日應將寄賣服飾出售金額交付
    予告訴人之際，竟共同基於意圖為自己不法所有之概括犯意
    ，在委託寄賣服飾期間內，連續侵占挪用應交付予告訴人之
    出售服飾金額共計新台幣17萬5千2百50元，嗣經告訴人發現
    有異，始悉上情。因認被告所為，涉有刑法第335條第1項之
    侵占罪嫌。
二、按犯罪事實應依證據認定之，無證據不得推定其犯罪事實，
    刑事訴訟法第154條第2項定有明文。又認定犯罪事實所憑之
    證據，雖不以直接證據為限，間接證據亦包括在內，然而無
    論直接或間接證據，其為訴訟上之證明，須於通常一般之人
    均不致有所懷疑，而得確信其為真實之程度者，始得據為有
    罪之認定，倘其證明尚未達到此一程度，而有合理之懷疑存
    在時，事實審法院在心證上無從為有罪之確信，自應為無罪
    之判決（參見最高法院76年度台上字第4986號判例意旨）。
    又按刑法第335條第1項之侵占罪，以意圖為自己或第三人不
    法之所有，而擅自處分自己持有之他人所有物，即變更持有
    之意為不法所有之意，且以侵占自己持有他人之物，為其構
    成要件。是刑法上侵占罪之成立，以持有他人之物為前提，
    若由於自己契約行為，而取得該物，尚難認為成立該條侵占
    之物。
三、公訴人認被告涉有上開侵占罪嫌，要以被告在偵查中之供述
    、告訴人於偵查中之指述、及告訴人所提出之營業月報表影
    本1份、貨品寄賣單影本1份及本票影本3紙為主要論據 。訊
    據被告堅決否認侵占之犯行，辯稱：那應該不算是侵占，我
    去應徵他的員工到市場賣衣服，租金須自己負擔，每月與公
    司結算一次，但每天的營業額要繳回公司，扣掉實際衣服成
    本及租金後，剩餘的錢均歸我。衣服的售價公司會給我彈性
    ，有時候我會虧本賣，因為生意不好做。生意不好，租金又
    高，長久累積下來的虧損，要自己賠，至於我沒有每天未全
    部銷售金額回去，是經過告訴人同意而少繳，這純粹是債務
    糾紛，沒有侵占等語。
四、經查：告訴人於原審審理時，就委託寄賣服飾予被告之情形
    證稱: 「（問: 90年4月14日起到6月18日止，有無委託甲○
    ○及吳月英寄賣服飾？經過情形？）有，我們商品寄賣銷售
    ，現金回收都在他們身上，沒有拿回來給我，我們所有的商
    品，都是等到他們通通退貨下來，才能知道實際金額。（問
    : 你與甲○○多久結算一次？ ）正常情況1個月結算一次，
    他每個月他有挪用一部分的貨款沒有給我，就會一直累進。
    （問: 賣不完的衣服是否可以退貨？）可以。（問: 賣衣服
    的貨款是否要扣除承租店面的租金？）是的，他們去市場賣
    衣服的承租租金，是我們代墊的 ，等到月底再扣掉。（問:
    他何時開始欠你這些錢？）什麼時候開始我不知道，但是每
    個月下來都有誤差。（問: 你允許他欠你這些誤差？）如果
    他不還，我們沒有辦法，我想說無所謂，讓他們先用，等他
    們會賺錢再開始還我，但是因為他們都不出面處理，所以我
    才會告他，當初我跟他說他都不理我，電話也不接，本票是
    他把衣服退給我的時候，我要求他簽的，否則一點憑據都沒
    有。（問: 甲○○到底有無受僱於你，支領薪水？）他們實
    際銷售的金額都是他們自己的，賣超過是他們自己賺的部分
    ，這算不算雇主關係我不知道，因為我們衣服也是寄賣，我
    們給他壹個底價，讓他們去銷售，1個月結算一次。（問:依
    照你們的約定，他何時要結算給你？）我們盤點是月底，但
    是不一定是何時結算，如果他們沒有錢，要他們拿，他們也
    拿不出來，沒有一定盤點日期，也沒有一定日期要給錢」等
    語（詳見原審易字卷第42-43、46頁 ）。被告於本院審理時
    亦供稱：「（問：應徵工作是何性質？）幫公司賣衣服。（
    問：公司有無固定待遇？）沒有。（問：公司是否有幫你辦
    勞保？）沒有，我沒有勞保。」等語（ 詳見本院卷第26-27
    頁）。是依告訴人及被告上開所述，可見被告雖受告訴人委
    託寄賣服飾，然每日出售服飾除應交回服飾之批價外，尚需
    承擔市場之租金，非但未由告訴人支付薪金以為固定待遇亦
    無勞保，且於營業收入未足以支付市場攤位租金時，尚需自
    行承擔損失，足徵被告與告訴人之關係，形式上為僱傭或寄
    託，實質則為服飾之買賣。被告向告訴人批得服飾後，以自
    己名義出售服飾，始與告訴人結算，以批發服飾之價格給付
    予告訴人。被告僅賺取實際出售服飾所得與批發價格間之價
    差利潤，被告並非幫告訴人賣服飾，尚需自行負擔每日市場
    攤位之租金，亦未自告訴人領取薪金。則被告出售服飾成交
    之買賣關係，係存在於被告與各不特定購買客戶之間，而被
    告依據買賣關係，本於出賣人之地位，取得之賣賣價金所有
    權，在未結算依約定金額交予告訴人前，顯然仍屬被告所有
    。至於被告未依雙方之約定，將上開應給付予告訴人之金額
    交付，固有違約之情形，惟此應屬雙方之民事糾葛。被告顯
    無刑法上侵占罪之持有他人之物之持有關係，亦無變易「持
    有」為「所有」之可言，此核與刑法第335條第1項侵占罪之
    犯罪構成要件不合。
五、綜上，原審以依卷內之證據，不能證明被告有侵占之犯行，
    而諭知被告無罪之判決，核無不合。檢察官上訴指摘原審判
    決不當，請求撤銷改判，為無理由，應予駁回。
據上論斷，應依刑事訴訟法第368條，判決如主文。
本案經檢察官謝英民到庭執行職務。
中　　華　　民　　國　　94　　年　　6 　　月　　8 　　日
　　　　　　　　　刑事第二十二庭審判長法　官  黃瑞華
　　　　　　　　　　　　　　　　　    法　官  蔡明宏
　　　　　　　 　 　　　　　　　　　　法　官  陳憲裕
以上正本證明與原本無異。
不得上訴。
                                      書記官  劉育妃
中　　華　　民　　國　　94　　年　　6 　　月　　8 　　日
